【裁判字號】    98,交易,160
【裁判日期】    980831
【裁判案由】    過失致死
【裁判全文】
臺灣臺南地方法院刑事判決             98年度交易字第160號
公  訴  人  臺灣臺南地方法院檢察署檢察官
被      告  乙○○
上列被告因過失致死案件，經檢察官提起公訴（98年度偵字第80
02號），被告就被訴事實為有罪之陳述，本院裁定進行簡式審判
程序，判決如下：
    主  文
乙○○因過失致人於死，處有期徒刑柒月。
    事  實
一、乙○○於民國九十八年三月十二日七時二十九分許，駕駛車
    牌號碼ＵＦ－２５１１號自小客車由東往西方向，沿臺南縣
    山上鄉南洲村境內之一七八線道路內側車道前進，欲前往臺
    南縣新市鄉三舍村任職處所上班，行經該路段指標二五．二
    公里處即南洲村南洲三二六之一號前設有閃光黃燈號誌之交
    岔路口時，本應注意車前狀況並隨時採取必要之安全措施，
    及應注意行經設有閃光黃燈之交岔路口，應減速慢行，而依
    當時情形天候陰、日間自然光線、柏油路面乾燥、無缺陷、
    無障礙物，視距復屬良好，並無不能注意之情形，竟疏未注
    意及此，未注意車前狀況減速慢行，而仍貿然前行，適有李
    東漢騎乘車牌號碼ＪＴＡ－２３３號重型機車由東往西方向
    ，沿同路段外側車道欲左轉由北往南穿越上開交岔路口，亦
    疏未注意車前狀況並隨時採取必要之安全措施，及應注意轉
    彎車應讓直行車先行，即貿然左轉，致乙○○所駕駛上開自
    小客車之右前保險桿部位，不慎撞擊李東漢所騎乘上開重型
    機車之左側車身，導致李東漢身體彈起後頭部撞擊該自小客
    車前擋風玻璃右下側，迄乙○○將該自小客車停止後復跌至
    地面，而受有頭胸腹撞傷連枷胸等傷害，嗣經送醫急救，仍
    於同日七時五十分許，因重度血胸低血容休克不治死亡。乙
    ○○於肇事後，在未有偵查犯罪職務之機關或公務員發覺其
    為犯罪人前，即向至現場處理本件道路交通事故，尚不知肇
    事者為何人之臺南縣警察局新化分局四組交通事故處理小組
    警員供承其肇事犯罪，自首並接受裁判。
二、案經臺灣臺南地方法院檢察署檢察官據報相驗後自動檢舉偵
    查起訴。
    理  由
一、訊據被告乙○○對於上揭犯罪事實坦承不諱，並據被害人李
    東漢之子甲○○指訴在卷，復有臺南縣警察局新化分局道路
    交通事故現場圖一紙、道路交通事故調查報告表(一)、(二)一份
    、道路交通事故現場蒐證照片二十二幀附卷（詳臺灣臺南地
    方法院檢察署九十八年度相字第三九一號相驗卷第十一頁至
    第二十四頁、第五十九頁）可稽。又被害人李東漢因本件車
    禍受有頭胸腹撞傷連枷胸等傷害，嗣經送醫急救，仍於九十
    八年三月十二日七時五十分許，因重度血胸低血容休克不治
    死亡，有行政院衛生署臺南醫院九十八年三月十二日出具之
    被害人李東漢之診斷證明書一紙在卷（詳前開相驗卷第二十
    五頁）可憑，並經臺灣臺南地方法院檢察署檢察官督同法醫
    師相驗屬實，有勘驗筆錄一份、相驗屍體證明書一紙、檢驗
    報告書一份及相驗照片二十二幀附卷（詳前揭相驗卷第三十
    二頁、第三十七頁至第四十二頁、第四十六頁至第五十六頁
    ）可憑。則被告於上揭時、地駕駛上開自小客車與被害人李
    東漢所騎乘之上開重型機車發生車禍，以及被害人李東漢因
    而受有上揭傷害，嗣經送醫急救後仍因重度血胸低血容休克
    不治死亡之事實，堪以認定。
二、按汽車行駛時，駕駛人應注意車前狀況，並隨時採取必要之
    安全措施；汽車行駛至交岔路口，其行進、轉彎，應遵守燈
    光號誌；閃光黃燈表示「警告」，車輛應減速接近，注意安
    全，小心通過。道路交通安全規則第九十四條第三項、第一
    百零二條第一項第一款前段、道路交通標誌標線號誌設置規
    則第二百十一條第一項第一款分別定有明文。被告為汽車駕
    駛人，自應注意及此。又本件事故發生當時天候陰、日間自
    然光線、柏油路面乾燥、無缺陷、無障礙物，視距復屬良好
    ，且在該肇事交岔路口於一七八線道路由東往西之行向，設
    有閃光黃燈號誌等情，有上揭道路交通事故現場圖一紙、道
    路交通事故調查報告表(一)一份及上揭道路交通事故現場蒐證
    照片六幀在卷（詳前揭相驗卷第十一頁、第十四頁至第十六
    頁）可參，是被告應無不能注意之情事。然被告卻疏未注意
    上揭道路交通安全規則，駕駛上開自小客車沿上開一七八線
    道路由東往西方向行駛，未注意車前狀況減速慢行，而仍貿
    然前行，致其所駕駛上開自小客車之右前保險桿部位，不慎
    撞擊被害人李東漢所騎上開重型機車之左側車身，致被害人
    李東漢受有頭胸腹撞傷連枷胸等傷害，嗣經送醫急救，仍因
    重度血胸低血容休克不治死亡，是被告於本件車禍之發生，
    顯有過失。
三、次按汽車行駛時，駕駛人應注意車前狀況，並隨時採取必要
    之安全措施，已如前述。再按機器腳踏車行駛至交岔路口，
    其轉彎，應依標誌或標線之規定行駛；無標誌或標線者，應
    依第一百零二條之規定行駛，道路交通安全規則第九十九條
    第二項定有明文。而道路交通安全規則第一百零二條第一項
    第七款則規定，汽車行駛至交岔路口，轉彎車應讓直行車先
    行。查被害人李東漢為機器腳踏車之駕駛人，而本件肇事之
    交岔路口，其轉彎並無標誌、標線，依前揭說明，被告自應
    依道路交通安全規則第一百零二條第一項第七款之規定，轉
    彎車應讓直行車先行。被害人李東漢為汽車（包括機器腳踏
    車）駕駛人，自應注意上揭道路交通安全規則。又本件事故
    發生當時天候陰、日間自然光線、柏油路面乾燥、無缺陷、
    無障礙物，視距復屬良好，已如前述，是被害人李東漢應無
    不能注意之情事。另被告所駕駛上開自小客車之右前保險桿
    部位，不慎撞擊被害人李東漢所騎上開重型機車之左側車身
    後，上開重型機車卡在被告所駕駛上開自小客車右前保險桿
    處，且該重型機車與自小客車呈約四十五度斜角，重型機車
    車頭並向左偏，此觀之前揭卷附道路交通事故現場圖一紙及
    道路交通事故現場蒐證照片四幀（詳前揭相驗卷第十六頁、
    第十七頁、第五十九頁）即明，堪認被害人李東漢騎乘上開
    重型機車由東往西方向沿上開一七八線道路，欲左轉由北往
    南穿越上開交岔路口時，確疏未注意車前狀況並隨時採取必
    要之安全措施，及未讓直行之被告所駕駛之上開自小客車先
    行，即貿然左轉，致兩車發生碰撞，被害人李東漢嗣雖經送
    醫急救，仍因重度氣胸合併低血容休克不治死亡，是被害人
    李東漢於本件車禍之發生，亦顯有過失。
四、又本件經送請臺灣省臺南區車輛行車事故鑑定委員會鑑定，
    其鑑定結果亦認被告駕駛小客車，閃光黃燈號誌路口，未注
    意車前狀況，未減速慢行為，為肇事次因；李東漢駕駛普通
    重型機器腳踏車，未依規定左轉，轉彎車未讓直行車先行，
    為肇事主因，有臺灣省臺南區車輛行車事故鑑定委員會九十
    八年四月十六日南鑑字第０９８５９０１０８３號函檢送之
    九十八年四月十五日臺南區９８０２１４案鑑定意見書一份
    在卷（詳前揭相驗卷第六十五頁、第六十六頁）足稽。益證
    被告及被害人李東漢前述過失行為，確均為本件車禍之肇事
    原因，至被害人李東漢就本件車禍雖與有過失，然此僅係本
    件對被告量刑之參考，仍無解於被告應負過失致死罪責。又
    被害人李東漢係因本件車禍死亡，已如前述，則被害人李東
    漢之死亡與被告之過失行為間，即有相當因果關係。綜上，
    本件被告過失致人於死犯行，事證明確，應予依法論科。
五、核被告乙○○所為，係犯刑法第二百七十六條第一項之過失
    致死罪。被告於肇事後，在未有偵查犯罪職務之機關或公務
    員發覺其為犯罪人前，即向至現場處理本件道路交通事故，
    尚不知肇事者為何人之臺南縣警察局新化分局四組交通事故
    處理小組警員供承其肇事犯罪，自首並接受裁判等情，有新
    化分局道路交通事故肇事人自首情形紀錄表一紙在卷（詳前
    揭相驗卷第二十六頁）可稽，爰依刑法第六十二條前段之規
    定減輕其刑。爰審酌被告駕駛自小客車未能遵守道路交通安
    全規則，一時疏忽肇事致被害人李東漢死亡，造成生命喪失
    而無從彌補之過失情節及過失程度，並審酌被告之品性、生
    活狀況、高職畢業之智識程度、被害人李東漢於本件車禍之
    發生亦與有過失，被告迄未能與被害人李東漢之家屬達成和
    解賠償損害，暨被告犯罪後坦承犯行之態度等一切情狀，量
    處如主文所示之刑，以資懲儆。
據上論斷，應依刑事訴訟法第二百九十九條第一項前段、第二百
七十三條之一第一項，刑法第二百七十六條第一項、第六十二條
前段，刑法施行法第一條之一，判決如主文。
本案經檢察官王誠到庭執行職務。
中    華    民    國    98    年     8    月    31    日
                        交通法庭  法  官  陳金虎
以上正本證明與原本無異。
如不服本判決應於收受本判決後10日內向本院提出上訴書狀，並
應敘述具體理由。如未敘述上訴理由者，應於上訴期間屆滿後20
日內向本院補提理由書狀（均須按他造當事人之人數附繕本）「
切勿逕送上級法院」。
                                  書記官  蔡明峰
中    華    民    國    98    年    8     月    31    日
附錄本案論罪科刑法條全文：
中華民國刑法第二百七十六條第一項：
因過失致人於死者，處二年以下有期徒刑、拘役或二千元以下罰
金。


司法院資訊處製作；財團法人民間司法改革基金會備份。
